# 对无形资产准则第十三条的探讨

提问人：征途有你 时间：2012-03-07 22:43:47
《企业会计准则第 6 号——无形资产》第十三条规定，自行开发的无形资产，以前期间已经费用化的支出不再调整 实务中，遇到这样一种情况，站在以前某一年度的时点上（比如 2010 年底）来判断，研发项目开发阶段支出没有同时满足本准则第九条要求的五项条件，故没有资本化，在发生时计入了当期损益。 但是随着时间延续，客观环境发生的变化提供了充分的依据足以证明事实上在 2010年底即已经满足全部五项条件，换句话说，实际上是 2010 年底判断错误而已。
这时候应该适用无形资产准则第十三条的规定，还是进行会计差错更正？

回答人：chenyiwei
这属于会计估计变更和前期会计差错如何区分的问题，本版面上已经有过很多讨论，也可以参考《计学撮要》第 388 ～ 391 页。尽管很多讨论都是以所得税汇算清缴差额如何处理为背景的，但其中的基本原理都是相通的，可以参照。
如果就你所说，“随着时间延续，客观环境发生的变化提供了充分的依据足以证明事实上在 2010 年底即已经满足全部五项条件，换句话说，实际上是 2010 年底判断错误而已”，则需要进一步了解：为何这些表明 2010 年末存在状态和情况的信息，在 2010 年末未能取得？这些信息是否为 2010 年末应当取得或者可以取得的信息，而在 2010 年末作出会计估计时被有意无意地忽略了？总之，这又是一个涉及高度主观的判断的问题了。
但在实务中，这类情况多数还是作为会计估计变更的可能性更大。一是对前期已经过审计的报表认定会计差错要很慎重，尤其是在本所承担连续审计的情况下；二是研发支出费用化的处理更符合谨慎原则。

回答人：chenyiwei
回复 征途有你 的帖子
如果是会计差错更正，即当初发生时即应当资本化，则不属于第十三条的规范范围。
如果是会计估计变更，则受到第十三条约束。 但我个人理解，对于这种涉及高度主观判断性，会计估计变更和会计差错更正之间界限不清晰的事项，除非有很确凿的证据表明前任判断有误，否则还是不要轻易认定为会计差错。

回答人：chenyiwei
回复 征途有你 的帖子
会计准则正文的规定都是对确认、计量、列报、披露方面会计政策的表述，需要将这些会计政策的选择和运用，以及恰当作出会计估计和判断这两者结合起来，才能得到公允的会计处理。
因此，会计准则中对会计政策的表述都是基于已作出恰当的会计估计和判断的基础上的。在前期和本期的会计估计和判断恰当的前提下，前期已经费用化的支出是不可以重新资本化的。但是，如果前期对于研究开发阶段划分以及是否满足资本化条件的判断不恰当，则应当通过会计差错更正，使之恢复到假设一开始就运用正确的会计政策和恰当的会计估计作出的处理状态，所采用的是追溯重述而不是未来适用法，所以不受无形资产准则第十三条限制。

提问人：征途有你 时间：2012-03-09 23:06:14
非常赞同陈版的判断和解答
是否有准则原文或者应用指南、讲解等等，可以作为前期差错更正能突破第十三条约束的进一步的直接佐证呢？
感觉《会计政策、会计估计变更和差错更正》准则的第十一条，对前期差错的定义，只可以作为间接性的判断依据另外再请教一个问题：实务中，在不利用专家工作的前提下，从审计的角度出发，如何较为有效的区分研究阶段和开发阶段？ 感觉如果不利用专家的工作，企业这方面的内控又一般，则非常困难，即使内控较好，也相当不容易，因为取得的多为内部证据，审计人员在这方面又难以做出实质性判断

回答人：chenyiwei
对于研发阶段和资本化条件是否满足的审计，主要也就是利用专家工作、依赖公司对研发的内控制度、与行业惯例对比等方法，审计手段确实比较有限。